【裁判字號】    89,上訴,71
【裁判日期】    890317
【裁判案由】    水土保持法
【裁判全文】
臺灣高等法院刑事判決                              八十九年度上訴字第七一號
    上  訴  人  臺灣板橋地方法院檢察署檢察官
    被      告  乙○○
    選任辯護人  鄭庭壽
右上訴人因被告水土保持法案件，不服臺灣板橋地方法院八十八年度訴字第一七二號
，中華民國八十八年十月十八日第一審判決（起訴案號：臺灣板橋地方法院檢察署八
十七年度偵字第一八０二三號）提起上訴，本院判決如左：
     主  文
原判決撤銷。
乙○○在公有山坡地內，擅自設置工作物，處有期徒刑陸月。
如附圖斜線所示編號 Ａ、Ｂ、Ｃ、Ｄ部分之工作物均沒收。
     事  實
一、乙○○明知台北縣農會所有坐落台北縣三峽鎮○○段小暗坑小段一六一九（起訴
    書誤載為一六三九）及一六一三（起訴書漏載）地號林地，業經臺灣省政府於八
    十五年三月六日公告為山坡地，其亦明知在公有山坡地內，不得擅自設置工作物
    ，竟未經台北縣農會同意，於民國（下同）八十七年四月初某日起至同年六月間
    某日止，僱用不知情之工人，在上開台北縣農會所有山坡地內，擅自開挖、整地
    、建築鋼架鐵皮屋（如附圖斜線部分Ａ所示之面積，六六‧五五平方公尺），並
    鋪設水泥地面（如附圖斜線部分ＢＣＤ所示之面積，分別為九‧０八平方公尺、
    六‧０五平方公尺、一八七平方公尺）。嗣於八十七年六月十九日，經臺北縣政
    府派員至現場會勘時查獲。
二、案經台北縣政府函送台灣板橋地方法院檢察署檢察官偵查起訴。
    理  由
一、訊據被告乙○○否認有前揭違反山坡地保育利用條例之犯行，辯稱：該土地係其
    父翁當成向台北縣農會所承租之林地，用於種茶種茶及水果等農事耕作，該土地
    之地目雖為林地，但耕地之租用與地目無關，迄今已有一百多人仍在耕種，並蓋
    有工寮以利農作，該耕地於七十八年十二月三十一日租期屆滿後，仍為被告家在
    耕作，應有不定期租賃之適用，伊不知蓋鐵皮屋須經台北縣農會之同意，鐵皮屋
    及其左右兩側之水泥地（即附圖斜線部分ＡＢＣ所示之面積）係伊所鋪設，但未
    翻動表土，鐵皮屋前之空地水泥地部分（如附圖斜線部分Ｄ所示之面積）係鎮公
    所請建商來鋪設附近之產業道路所剩之水泥給伊用來鋪設的等語。惟查：
    （一）、前開台北縣農會所有坐落台北縣三峽鎮○○段小暗坑小段一六一九及一
            六一三地號林地，業經臺灣省政府八十五年三月六日八五府農水字第一
            二三一四號函公告為山坡地，合先敘明。
    （二）、被告係於右開時地，僱請不知情之工人，開挖、整地、建築鋼架鐵皮屋
            （如附圖斜線部分Ａ所示），並鋪設水泥地面（如附圖斜線部分ＢＣＤ
            所示）業據被告於原審審理時供承在卷（見原審卷第十五頁、第五十二
            頁），並經證人李君龍於原審到庭結證明確（見原審卷第六十八頁），
            又有關被告開挖、整地、建築鋼架鐵皮屋及鋪設水泥地面之位置、面積
            ，亦經臺北縣政府農業局派員會同相關人員至上址會勘、臺灣板橋地方
            法院檢察署檢察官及原審至現場勘驗屬實，有上開勘驗筆錄計二份（含
            現場照片計十九張）在卷可稽，並有土地登記簿謄本、台北縣山坡地違
            規使用查報與取締案件會勘紀錄（含現場照片計三張）、地籍圖、航照
            圖、臺北縣政府八十八年四月十五日函及其所附之臺灣省政府八十五年
            三月六日八五府農水字第一二三一四號函各一份、臺北縣樹林地政事務
            所八十八年三月二十六日、八十八年五月十日、八十八年五月三十一日
            、八十八年八月三十一日函四份及其所附之複丈成果圖計三份附於卷可
            查。
    （三）、又台北縣農會雖曾將上揭土地出租予被告之父翁當成，但其契約已於七
            十八年十二月三十一日屆滿，未再續約，目前並未出租予被告之父翁當
            成等情，亦有台北縣農會北縣農會字第０八０一號函、第０八五七號函
            在卷足據（見偵查卷第十六頁、第三十三頁），且台北縣農會並未受領
            被告之父提存之租金等情，亦經台北縣農會人員王國慶證述在卷（見偵
            查卷第三十九頁），可見被告之父與台北縣農會間現並無任何租賃契約
            存在，被告亦無使用上揭土地之權源。
    （四）、至證人甲○○於本院雖證稱：被告之祖父曾建工寮以放置農具之情形，
            惟其亦證稱：伊已六、七年未前往上址，被告翻修工寮之事伊亦不清楚
            ，是證人甲○○之證言亦不能為有利於被告之認定。又被告所稱其他人
            仍在耕種云云，與被告是否成立犯罪無涉，附此敘明。
    綜上所述，足認被告有未經同意而擅自於上揭山坡地開挖、整地、建築鋼架鐵皮
    屋，並鋪設水泥地面，以設置工作物之事實，被告所辯為卸責之詞，不足採信，
    其犯行堪以認定。
二、按水土保持法第三十二條第一項之處罰，以行為人在公有或私人山坡地或國、公
    有林區或他人私有林區內未經同意擅自墾殖、占用或從事該法第八條第一項第二
    款至第五款之開發、經營或使用，致生水土流失或毀損水土保持之處理與維護設
    施為其構成要件，惟本件經查並無致生水土流失之具體事實，自難以上開罪責，
    核被告在公有山坡地內，擅自設置工作物，係犯山坡地保育利用條例第三十四條
    第一項之罪，公訴人認為被告係犯水土保持法第三十二條第一項之罪，尚有未洽
    ，起訴法條應予變更。被告雇用不知情之工人設置上開工作物，應論以間接正犯
    。
三、原審未予詳查，遽為無罪之判決，自有未合，檢察官上訴意旨亦指摘及此，自應
    由本院將原判決撤銷改判。爰審酌被告並無前科素行良好，犯罪之動機、目的，
    所生損害等及其他一切情狀，量處有期徒刑六月。如附圖所示Ａ、Ｂ、Ｃ、Ｄ部
    分工作物，應依山坡地保育利用條例第三十四條第五項規定宣告沒收。
據上論斷，應依刑事訴訟法第三百六十九條第一項前段、第三百六十四條、第二百九
十九條第一項前段、第三百條，山坡地保育利用條例第三十四條第一項、第五項，判
決如主文。
本案經檢察官張啟彬到庭執行職務。
中     華     民     國     八十九     年     三    月        十七      日
                              臺灣高等法院刑事第二十四庭
                                  審判長法  官  陳  貽  男
                                        法  官  帥  嘉  寶
                                        法  官  李  世  貴
右正本證明與原本無異。
如不服本判決應於收受送達後十日內向本院提出上訴書狀，其未敘述上訴之理由者並
得於提起上訴後十日內向本院補提理由書（均須按他造當事人之人數附繕本）。
                                        書記官  魏  汝  萍
中     華     民     國     八十九     年     三    月      二十一      日
附錄：本判決論罪科刑法條全文
山坡地保育利用條例第三十四條
違反第十條規定者，處六月以上五年以下有期徒刑，得併科新台幣六十萬元以下罰金
。
前項情形致釀成災害者，加重其刑至二分之一；因而致人於死者，處五年以上十二年
以下有期徒刑，得併科新台幣一百萬元以下罰金；致重傷者，處三年以上十年以下有
期徒刑，得併科新台幣八十萬元以下罰金。
因過失犯第一項之罪致釀成災害者，處一年以下有期徒刑，得併科新台幣六十萬元以
下罰金。
第一項未遂犯罰之。
犯本條之罪者，其墾殖物、工作物、施工材料及所使用之機具沒收
之。


司法院資訊處製作；財團法人民間司法改革基金會備份。
